最高法院刑事判決　　　　　　九十四年度台上字第六三六一號
　　上　訴　人　甲○○
　　　　　　　　　　　　4巷7.
　　選任辯護人　楊達雄律師
　　上　訴　人　乙○○
　　選任辯護人　任進福律師
　　上　訴　人　戊○○
　　　　　　　　　　　　巷95.
　　　　　　　　丙○○
　　　　　　　　丁○○
上列上訴人等因貪污等罪案件，不服台灣高等法院高雄分院中華
民國九十三年十一月二十三日第二審判決（九十三年度上訴字第
七四八號，起訴案號：台灣高雄地方法院檢察署九十二年度偵字
第二二七一九、二四一八三號），提起上訴，本院判決如下：
    主  文
原判決關於戊○○對於違背職務之行為，收受賄賂部分，暨甲○
○、乙○○、丙○○、丁○○部分均撤銷，發回台灣高等法院高
雄分院。
其他上訴駁回。
    理  由
一撤銷發回部分
本件原判決撤銷第一審關於上訴人戊○○違反貪污治罪條例部分
，暨甲○○、乙○○、丙○○、丁○○部分之判決，改判依牽連
犯之例，從一重分別論處戊○○、甲○○、乙○○共同依據法令
從事公務之人員，對於違背職務之行為，收受賄賂各罪刑；論處
丙○○與依據法令從事公務之人員，共同對於違背職務之行為，
收受賄賂，累犯罪刑；論處丁○○非依據法令從事公務之人員，
亦非受公務機關委託承辦公務之人，對於依據法令從事公務之人
員，關於違背職務之行為，交付賄賂，累犯罪刑；固非無見。
惟按貪污治罪條例第四條第一項第五款之對於違背職務之行為，
收受賄賂或其他不正利益罪，其受賄之客體有二，一為賄賂，一
為不正利益。所謂「賄賂」，指金錢或可以金錢計算之財物而言
。而所謂「不正利益」，則指賄賂以外，足以供人需要，或滿足
人之欲望之一切有形、無形之利益而言，不以經濟上之利益為限
，包括免除債務在內。又同法第十條第一項規定，犯收受賄賂或
不正利益罪者，其所得財物，應予追繳，並依其情節，分別沒收
或歸還被害人。其所稱「所得財物」，係指行為人因犯罪而實際
取得之財物而言，不包括「不正利益」（本院七十四年台上字第
一三五五號判例參照）。本件依原判決事實之認定及理由之說明
，丁○○與丙○○達成交付戊○○、甲○○、乙○○之期約賄款
，為新台幣（下同）十萬元，而丁○○交付賄款之情形，分別為
：民國九十二年七月七日晚上十一時三十分，在高雄市小港區大
林蒲之住處交付三萬元予丙○○；翌日晚上八時許，在高雄市小
港區之「安泰醫院」附近，再交付三萬元予丙○○；另賄款二萬
六千元，則以丙○○先前積欠丁○○之款項抵銷；剩餘之一萬四
千元，因丁○○察覺疑似遭丙○○設計陷害未再付，共支付賄款
八萬六千元予戊○○、甲○○、乙○○、丙○○朋分等情（見原
判決第六頁），如屬無訛，關於二萬六千元抵銷丙○○積欠丁○
○部分，揆之首開說明，似非「賄賂」而係「不正利益」，原判
決理由內就此未予釐清，因關係該二萬六千元，能否沒收追繳之
適用，自有再加研求之餘地。又法院為調查證據時，應予當事人
、代理人、辯護人或輔佐人陳述意見之機會，刑事訴訟法第一百
六十三條定有明文。本件原審於九十三年十一月九日審判期日調
查證據程序中，就「對於戊○○與證人黃鴻昌間之電話錄音光碟
片暨通訊監察報告書，有何意見？（提示並告以要旨）」、「對
於被告丁○○與丙○○間之電話錄音光碟片暨通訊監察報告書，
有何意見？（提示並告以要旨）」、「對於被告戊○○與丙○○
間之電話錄音光碟片暨通訊監察報告書，有何意見？（提示並告
以要旨）」等，分別訊問丁○○時，丁○○均分別答稱「有意見
」，然原審並未給予丁○○進一步陳述意見之機會（見原審卷(二)
第一二四至一二六頁），其就此部分證據之調查，核與未經調查
無異，難謂其已踐行適法之訴訟程序。又依九十二年九月一日施
行之新刑事訴訟法之相關規定，關於證據法則中傳聞法則及其例
外之適用，已有具體之規定，因之，被告以外之人於審判外之言
詞或書面陳述，除法律有規定者，不得作為證據，此項傳聞法則
及其例外之適用，自應在判決內加以說明，始為適法。申言之，
如欲採取被告以外之人，於審判外之言詞或書面陳述，作為論罪
科刑之依據時，應先辨明其是否具有證據能力，如具有證據能力
，始有進一步為證據取捨之概括證明力判斷之可言。本件原判決
多處援引共同被告戊○○、甲○○、乙○○、丙○○、丁○○、
證人吳水春、楊展超等人，或於法務部調查局航業海員調查處高
雄站（下稱海調處）之供述，或偵查中之供述（見原判決第一０
、一二、一七頁），資為上訴人等有罪判斷之依據，並未於判決
內先辨明該等在海調處或偵查中之供述證據，如何具有證據能力
之理由，即逕為證據證明力之判斷，亦非妥適。上訴意旨指摘原
判決關於戊○○對於違背職務之行為收受賄賂部分及甲○○、乙
○○、丙○○、丁○○部分不當，尚非全無理由，應認上開部分
，有撤銷發回更審之原因。又上訴人戊○○、甲○○、乙○○、
丙○○牽連所犯湮滅刑事證據罪部分，及不另為無罪之諭知部分
（原判決理由四），均基於審判不可分之原則，一併發回，合予
指明。
二上訴駁回部分
按刑事訴訟法第三百七十六條所列各罪之案件，經第二審判決者
，不得上訴於第三審法院，法有明文。本件上訴人戊○○另因幫
助連續意圖營利，供給賭博場所案件，經原審依刑法第二百六十
八條論處罪刑，查該部分屬刑事訴訟法第三百七十六條第一款之
案件。依首開說明，既經第二審判決，自不得上訴於第三審法院
，上訴人竟對上開部分一併提起上訴，顯為法所不許，此部分上
訴為不合法，應予駁回。
據上論結，應依刑事訴訟法第三百九十七條、第四百零一條、第
三百九十五條前段，判決如主文。
中　　華　　民　　國  九十四  年　 十一 　月 　十七　 日
                      最高法院刑事第六庭
                          審判長法官  莊　登　照
                                法官  洪　明　輝
                                法官  黃　一　鑫
                                法官  魏　新　和
                                法官  林　秀　夫
      本件正本證明與原本無異
                                      書  記  官
中　　華　　民　　國　九十四　年　 十一 　月　二十三　日
                                                Ａ
